【裁判字號】    98,訴,3639
【裁判日期】    990126
【裁判案由】    毒品危害防制條例
【裁判全文】
臺灣板橋地方法院刑事判決              98年度訴字第3639號
公  訴  人  臺灣板橋地方法院檢察署檢察官
被      告  甲○○
上列被告因違反毒品危害防制條例案件，由檢察官提起公訴（98
年度毒偵字第6300號），經本院合議庭裁定由受命法官獨任進行
簡式審判程序，判決如下：
    主  文
甲○○施用第一級毒品，處有期徒刑壹年。
扣案內含海洛因之香菸壹支，沒收銷燬。
    事  實
一、甲○○曾因施用毒品案件，於民國（下同）88年12月14日，
    經本院以88年度毒聲字第7920號裁定觀察、勒戒，嗣因認無
    繼續施用毒品傾向，於89年1 月15日釋放出所，並於89年1
    月11日，經臺灣板橋地方法院檢察署檢察官以88年度偵字第
    20525 號、88年度毒偵字第2736號為不起訴處分；又因施用
    毒品案件，於89年6 月7 日，經本院以89年度毒聲字第3628
    號裁定觀察、勒戒，嗣因認無繼續施用毒品傾向，於89年6
    月26日釋放出所，並於89年6 月29日，經臺灣板橋地方法院
    檢察署檢察官以89年度毒偵字第3941為不起訴處分；又因施
    用毒品案件，於89年10月31日，經本院以89年度毒聲字第63
    11號裁定令入戒治處所施以強制戒治，於90年3 月30日，經
    本院以90年度毒聲字第1447號裁定停止戒治，所餘期間付保
    護管束，於90年4 月16日釋放出所，惟嗣於90年6 月28日，
    經本院以90年度毒聲字第2690號裁定撤銷停止戒治令入戒治
    處所施以強制戒治，於91年6 月4 日執行完畢釋放出所。又
    其曾因違反毒品危害防制條例（施用毒品）案件，於90年2
    月27日，經本院以90年度易字第660 號刑事判決判處有期徒
    刑4 月，90年4 月30日判決確定；又因搶奪案件，於90年6
    月25日，經本院以90年度訴字第390 號刑事判決判處有期徒
    刑6 月，90年7 月30日判決確定，上開2 罪刑，嗣於90年9
    月24日，經本院以90年度聲字第2581號裁定應執行有期徒刑
    9 月確定。又因違反毒品危害防制條例（施用毒品）案件，
    於90年12月20日，經本院以90年度易字第3176號刑事判決判
    處有期徒刑6 月，91年1 月28日判決確定；又因竊盜案件，
    於91年2 月5 日，經本院以91年度重簡字第82號刑事簡易判
    決判處有期徒刑4 月，91年5 月23日判決確定，上開2 罪刑
    ，嗣於91年6 月27日，經本院以91年度聲字第1271號裁定應
    執行有期徒刑9 月確定。上開罪刑接續執行，刑期起算日期
    為91年6 月4 日，指揮書原載執行完畢日期為92年11月6 日
    ，縮刑期滿日期為92月10月15日，於92年8 月26日因縮短刑
    期假釋出監，假釋期滿未經撤銷，以已執行完畢論；又於94
    年間因違反毒品危害防制條例（施用毒品）案件，於95年2
    月22日，經本院以94年度訴字第2532號刑事判決判處有期徒
    刑1 年，95年3 月13日判決確定；又因違反槍砲彈藥刀械管
    制條例、侵占等案件，於95年3 月23日，經本院以95年度訴
    字第309 號刑事判決判處有期徒刑3 年2 月，併科罰金新臺
    幣30,000元、罰金銀元5,000 元，應執行有期徒刑3 年2 月
    ，併科罰金新臺幣40,000元，95年4 月10日判決確定；又因
    搶奪、妨害公務等案件，於95年3 月9 日，經本院以94年度
    訴字第3110號刑事判決判處有期徒刑1 年4 月、7 月，95年
    6 月22日判決確定，就上開違反毒品危害防制條例、侵占、
    搶奪、妨害公務各罪刑，嗣於96年7 月16日，經本院以96年
    度聲減字第801 號裁定分別減為有期徒刑6 月、罰金銀元2,
    500 元、有期徒刑8 月、3 月又15日，且就有期徒刑部分與
    不得減刑之違反槍砲彈藥刀械管制條例罪名定其應執行刑為
    有期徒刑4 年5 月，併科罰金新臺幣35,000元確定，刑期起
    算日期為95年3 月22日，指揮書原載執行完畢日期為99年5
    月23日，縮刑期滿日期為99年4 月21日，於98年3 月5 日因
    縮短刑期假釋出監（以上罪刑均不致使本案犯行構成累犯）
    。詎其於假釋期間猶不知心生悔悟，竟於98年8 月27日7 時
    許，在臺北縣三重市○路○街99號之網路咖啡店內，以將海
    洛因摻入香菸點燃吸食之方式，施用第一級毒品海洛因1 次
    。迨同日10時40分許，為警在臺北縣三重市○○○路○ 段11
    巷8 號前查獲，並扣得甲○○所有上揭摻有海洛因之香菸1
    支。
二、案經臺北縣政府警察局三重分局移送臺灣板橋地方法院檢察
    署檢察官偵查起訴。
    理  由
一、按依刑事訴訟法第284 條之1 之規定，除簡式審判程序、簡
    易程序及第376 條第1 款、第2 款所列之罪之案件外，第一
    審應行合議審判，復依同法第273 條之1 第1 項之規定，除
    被告所犯為死刑、無期徒刑、最輕本刑為三年以上有期徒刑
    之罪或高等法院管轄第一審案件者外，於第一次審判期日前
    之準備程序進行中，被告先就被訴事實為有罪之陳述時，審
    判長得告知被告簡式審判程序之旨，並聽取當事人、代理人
    、辯護人及輔佐人之意見後，裁定進行簡式審判程序。查被
    告甲○○所犯係死刑、無期徒刑、最輕本刑為三年以上有期
    徒刑以外之罪，其於準備程序中就被訴事實為有罪之陳述，
    經法官告知簡式審判程序之旨，並聽取公訴人、被告之意見
    後，業經本院合議庭依上開規定裁定由受命法官獨任進行簡
    式審判程序，合先敘明。
二、訊據被告甲○○坦承前揭犯罪事實，又被告於前開時、地經
    警查獲後採集之尿液檢體經檢驗，結果呈鴉片類陽性反應，
    此有臺北縣政府警察局三重分局查獲毒品案件被移送者姓名
    代碼對照表、台灣檢驗科技股份有限公司於98年9 月11日出
    具之濫用藥物檢驗報告各1 紙（見臺灣板橋地方法院檢察署
    98年度毒偵字第6300號卷第21頁、第31頁）附卷足憑，且有
    扣案內含海洛因之香菸1 支（鑑驗結果見臺灣板橋地方法院
    檢察署98年度毒偵字第6300號卷第32頁之交通部民用航空局
    航空醫務中心毒品鑑定書〈98年9 月14日航藥鑑字第098462
    2 號〉）足資佐證，堪認被告前開施用第一級毒品海洛因之
    自白與事實相符。查被告曾因施用毒品案件，於88年12月14
    日，經本院以88年度毒聲字第7920號裁定觀察、勒戒，嗣因
    認無繼續施用毒品傾向，於89年1 月15日釋放出所，並於89
    年1 月11日，經臺灣板橋地方法院檢察署檢察官以88年度偵
    字第20525 號、88年度毒偵字第2736號為不起訴處分；又因
    施用毒品案件，於89年6 月7 日，經本院以89年度毒聲字第
    3628號裁定觀察、勒戒，嗣因認無繼續施用毒品傾向，於89
    年6 月26日釋放出所，並於89年6 月29日，經臺灣板橋地方
    法院檢察署檢察官以89年度毒偵字第3941為不起訴處分；又
    因施用毒品案件，於89年10月31日，經本院以89年度毒聲字
    第6311號裁定令入戒治處所施以強制戒治，於90年3 月30日
    ，經本院以90年度毒聲字第1447號裁定停止戒治，所餘期間
    付保護管束，於90年4 月16日釋放出所，惟嗣於90年6 月28
    日，經本院以90年度毒聲字第2690號裁定撤銷停止戒治令入
    戒治處所施以強制戒治，於91年6 月4 日執行完畢釋放出所
    ，嗣於94年間，又因違反毒品危害防制條例（施用毒品）案
    件，於95年2 月22日，經本院以94年度訴字第2532號刑事判
    決判處有期徒刑1 年，95年3 月13日判決確定，此有臺灣高
    等法院被告前案紀錄表1 份附卷足憑，而依92年7 月9 日新
    修正之毒品危害防制條例刪除二犯及三犯之規定，一改修法
    前繁雜之處遇程序，僅將施用毒品者簡化區分為初犯、再犯
    ，並認施用毒品者係屬病患性犯人，以觀察、勒戒戒除其身
    癮，並以強制戒治去除其心癮。經觀察、勒戒或強制戒治執
    行完畢釋放後，若係5 年後再犯該條例第10條施用毒品罪者
    ，與同條例第20條第1 項、第2 項關於「初犯」之處理方式
    相同，檢察官應先聲請法院裁定令被告入勒戒處所觀察、勒
    戒，並視有無繼續施用毒品傾向，決定應予釋放、為不起訴
    之處分，或應聲請法院裁定令入勒戒處所強制戒治；若係5
    年內「再犯」同條例第10條施用毒品罪者，依同條例第23條
    第2 項規定，檢察官則應依法追訴。觀諸該條例第20條第3
    項之修正理由：「觀察、勒戒或強制戒治5 年後再犯者，顯
    見前所實施之觀察、勒戒或強制戒治已足以遮斷其施用毒品
    之癮，為期自新及協助其戒除毒癮，對此5 年後再犯者，爰
    明定仍適用初犯之規定，先經觀察、勒戒、強制戒治之程序
    」及同條例第23條第2 項之修正理由：「為配合簡化施用毒
    品犯之刑事處遇程序，並鑑於經觀察、勒戒或強制戒治執行
    完畢釋放後5 年內再犯者，其再犯率甚高，原據以實施之觀
    察、勒戒及強制戒治既已無法收其實效，自應施以刑事處遇
    」，顯然如施用毒品者係前經觀察、勒戒或強制戒治等治療
    程序執行完畢5 年後，始再施用毒品之「初犯」，因前所執
    行之觀察、勒戒或強制戒治已足收戒除毒癮之效，自應重新
    執行觀察、勒戒或強制戒治等治療程序，並於治療程序執行
    完畢後，由檢察官為不起訴處分，毋庸對之追訴處罰；反之
    ，在「再犯」之情形，因其先前所為治療程序顯未能收戒斷
    毒癮之效，且考量施用毒品者之再犯率偏高，乃簡化其刑事
    處遇程序，而逕予追訴處罰，不再施以治療程序。參酌上開
    立法理由，修正毒品危害防制條例就施用毒品者，祇於「初
    犯」及「5 年後再犯」二種情形，有其追訴條件之限制，即
    須於初犯經觀察、勒戒或強制戒治釋放後，5 年內均無施用
    毒品之行為，始能認其前所實施之觀察、勒戒或強制戒治已
    足遮斷毒癮，而得於5 年後再犯時，再予適用初犯之規定，
    重行觀察、勒戒等程序。倘5 年內已經再犯，被依法追訴處
    罰，縱其第三次（或第三次以上）施用毒品之時間在初犯釋
    放5 年以後，即與「5 年後再犯」之情形有別，且因已於「
    5 年內再犯」，顯見其再犯率甚高，原實施觀察、勒戒或強
    制戒治，已無法收其實效，而無5 年戒斷期之存在，自無再
    經觀察、勒戒及強制戒治之必要，應由檢察官逕行起訴，始
    符新法修正之本旨（參照最高法院95年度台非字第59號、第
    65號判決、最高法院95年度第7 次刑事庭會議決議、97年度
    第5 次刑事庭會議決議、最高法院97年度台上字第6462號、
    97年度台非字第527 號、第506 號、第484 號、第478 號、
    第423 號、第405 號刑事判決），是被告前因施用毒品案件
    ，於強制戒治執行完畢釋放後，於5 年內因施用毒品，嗣經
    判決處刑確定業如前述，揆諸上開說明，被告本件施用毒品
    之行為，自與毒品危害防制條例第20條第3 項所規定「5 年
    後再犯」之情形不合，檢察官就之提起公訴，自屬有據。
三、從而，本案事證已臻明確，被告犯行洵堪認定，自應依法論
    科。
四、核被告甲○○所為，係犯毒品危害防制條例第10條第1 項之
    施用第一級毒品罪。被告施用前、後持有第一級毒品海洛因
    之低度行為為其施用之高度行為所吸收而不另論罪。爰審酌
    被告施用毒品，足以戕害其身心，滋生其他犯罪，惡化治安
    ，嚴重損及公益，且被告曾因施用毒品案件，業經觀察、勒
    戒、強制戒治及有期徒刑執行完畢，於緩刑中仍未戒斷其施
    用毒品之惡習，竟再為本件施用毒品犯行，顯見其不思悔改
    ，惟考量施用毒品行為於本質上係屬自我戕害行為，反社會
    性之程度應屬較低及其犯罪後坦承犯行，態度尚佳等一切情
    狀，量處如主文所示之刑，以資懲儆。
五、扣案含海洛因之香菸1 支，係本案查獲之毒品，不問屬於犯
    人與否，應依毒品危害防制條例第18條第1 項前段之規定，
    宣告沒收銷燬。
據上論斷，依刑事訴訟法第273 條之1 第1 項、第299 條第1 項
前段，毒品危害防制條例第10條第1 項、第23條第2 項、第18條
第1 項前段，判決如主文。
本案經檢察官黃明絹到庭執行職務。
中    華    民    國    99    年    1     月    26    日
                  刑事第八庭  法  官  陳鴻清
以上正本證明與原本無異。
如不服本判決，應於判決送達後10日內敘明上訴理由，向本院提
出上訴狀 (應附繕本) ，上訴於臺灣高等法院。其未敘述上訴理
由者，應於上訴期間屆滿後20日內向本院補提理由書「切勿逕送
上級法院」。
                              書記官  黃頌棻
中    華    民    國    99    年    1     月    26    日
附錄本案論罪科刑法條全文：
毒品危害防制條例第10條：
施用第一級毒品者，處六月以上五年以下有期徒刑。
施用第二級毒品者，處三年以下有期徒刑。

司法院資訊處製作；財團法人民間司法改革基金會備份。
